臺灣臺中地方法院刑事判決　　　　　　　　　　　　九十三年度訴字第三一八三號
　　公　訴　人　臺灣臺中地方法院檢察署檢察官
　　被　　　告　乙○○原名杜.
　　選任辯護人　葉涵德律師
　　　　　　　　林志忠律師
　　　　　　　　江燕鴻律師
右列被告因殺人未遂等案件，經檢察官提起公訴（九十三年度偵字第一九九五Ｏ號、
第二一三Ｏ三號），本院判決如左：
    主  文
乙○○未經許可，寄藏手槍，處有期徒刑肆年，併科罰金新臺幣伍拾萬元，罰金如易
服勞役，以罰金總額與陸個月之日數比例折算。扣案之捷克ＣＺ廠１００型口徑９Ｍ
Ｍ制式半自動手槍（含彈匣壹個，槍枝管制編號0000000000號）壹支沒收
。又殺人未遂，處有期徒刑拾年。扣案之捷克ＣＺ廠１００型口徑９ＭＭ制式半自動
手槍（含彈匣壹個，槍枝管制編號0000000000號）壹支沒收。又共同連續
意圖為自己不法之所有，以強暴至使不能抗拒，而使他人交付其物，處有期徒刑陸年
。應執行有期徒刑拾玖年，併科罰金新臺幣伍拾萬元，罰金如易服勞役，以罰金總額
與陸個月之日數比例折算。扣案之捷克ＣＺ廠１００型口徑９ＭＭ制式半自動手槍（
含彈匣壹個，槍枝管制編號0000000000號）壹支沒收。
    事  實
一、乙○○明知未經許可，不得寄藏手槍、子彈，竟於民國九十一年間某日，在基隆
    市暖暖區的山區，受綽號「小草」之不詳姓名成年男子的委託，代為保管捷克Ｃ
    Ｚ廠１００型口徑９ＭＭ制式半自動手槍（含彈匣一個，槍枝管制編號0000
    000000號）一支、制式子彈十三顆，而未經許可，將之寄藏在基隆市○○
    區○○街一九七巷八號住處。乙○○於九十二年底某日，來到臺中地區發展，並
    於九十三年四月間結識甲○○，同年五月間並搬至甲○○位於臺中市西屯區○○○○街五巷五號五樓的居處居住，遂在甲○○不知情的情況下，同時將前開制式
    手槍、子彈，攜往甲○○前開居處藏放。
二、乙○○於臺中地區活動期間，受到甲○○的多方照顧，因得知甲○○遭到不詳人
    士毆打成傷，懷疑是丙○○所為，遂自行萌生殺害丙○○，為甲○○報復之意，
    並預先熟悉丙○○使用之自用小客車的車型、車號、作息時間及活動地點，以選
擇適當的下手時機。嗣乙○○察知丙○○於九十三年十一月十四日凌晨，前往其
    經營之「橙舍泡沬紅茶店」（位於臺中市○區○○路四段與同段二六Ｏ巷口），
    旋於同日凌晨一時許，騎乘不詳車號的重型機車，前往「橙舍泡沬紅茶店」，先
    將前開重型機車停放在臺中市○區○○路四段二六Ｏ巷十號前，再至「橙舍泡沬
    紅茶店」對面的「阿部茶店」前，等候丙○○步出「橙舍泡沬紅茶店」。等候期
    間，乙○○為確認丙○○是否在「橙舍泡沬紅茶店」，更於同日凌晨二次進入「
    橙舍泡沬紅茶店」，確認丙○○的行蹤無誤後，即回到「阿部茶店」前等候丙○○。同日凌晨三時四十分許，丙○○步出「橙舍泡沬紅茶店」，在臺中市○區○○路四段與同段二六Ｏ巷口，欲開啟其所有停放該處之車號２８９５－ＨＹ號自
    用小客車左側駕駛座車門之際，乙○○見機不可失，旋持其所預藏之前開制式手
    槍，朝丙○○之身體連續射擊十發子彈，致丙○○受有左胸壁貫穿傷合併左上肺
    葉撕裂傷及挫傷、右胸壁貫穿傷合併右下肺葉撕裂傷及挫傷、第二胸椎及第十一
    胸椎貫穿骨折合併神經壓迫症狀及下肢麻痺、右側橫膈撕裂傷合併肝臟撕裂傷及
    腹腔內出血、右上臂貫穿傷口、背部皮膚破損等傷害。乙○○行兇後隨即騎乘前
    開重機車逃離現場，丙○○於同日凌晨三時五十分許，經緊急送往中國醫藥大學
    附設醫院急救，到院時已無意識、血壓及心跳，經緊急插管急救後，始有生命現
    象，再經緊急手術治療，於兩側剖胸，並切除肺臟槍傷出血處後，再剖腹修補右
    側橫膈裂傷及肝臟撕傷，以紗布壓迫止血，始倖免於一死，惟因胸椎受有槍傷，
    自胸部第二胸椎下麻痺，目前無法行走。乙○○自知法網難逃，旋於犯罪被發覺
    前，於當日凌晨四時二十分許，前往臺中市警察局第二分局自首，並報繳其持有
    之捷克ＣＺ廠１００型口徑９ＭＭ制式半自動手槍（含彈匣一個，槍枝管制編號
    0000000000號）一友、制式子彈三顆（原受「小草」之託，寄藏制式
    子彈十三顆，案發時擊發十顆，自首時僅餘三顆），並經警方於前開槍擊現場查
    扣已擊發的彈頭三顆、彈殼十顆，因而查悉乙○○未經許可，寄藏手槍、子彈及
    殺人未遂之案情。
三、乙○○意圖為自己不法所有，並基於概括犯意，為以下之普通強盜犯行：
（一）於九十三年七月二十八日凌晨五時四十分許，夥同綽號「阿財」之不詳姓名成
      年男子，攜帶玩具手槍一支（未經扣押在案，不知有無殺傷力，亦不知是否為
      金屬材質，是否為兇器），共乘不詳車號的重型機車，前往臺中市○○區○○
      街三五號「徠德電子遊戲場」的辦公室，由乙○○持槍要求員工戊○○等人交
      出身上財物，再由「阿財」負責以膠帶綑綁員工戊○○之強暴方式，至使戊○○不能抗拒，而交付裝有「徠德電子遊戲場」的營業所得新臺幣（下同）十八
      萬八千元的皮包一只。乙○○強盜財物後，旋即要求「阿財」將戊○○鬆綁，
      並即共乘前開重型機車逃離現場，所得財物由二人平分花用。
（二）於九十三年八月十五日上午十一時五十八分許，再度單獨攜帶前開玩具手槍一
      支，騎乘不詳車號重型機車，進入「徠德電子遊戲場」內，持槍喝令員工戊○○等人交出身上財物之強暴方式，至使戊○○不能抗拒，而交付「徠德電子遊
      藝場」的營業所得三萬六千元。乙○○強盜財物後，旋即騎乘前開重型機車逃
      離現場。
    嗣因戊○○察覺歹徒行搶時間，均係「徠德電子遊戲場」結束當日營業或店內現
    金最多的時間，懷疑是離職員工或店內熟客所為，乃過濾店內離職員工及會員資
    料，發現會員乙○○與涉案歹徒身材、體型極為類似，復自新聞媒體報導得知乙○○因前開殺人未遂案件為警查獲，乃報警處理，因而查悉上情。
四、案經乙○○於槍擊丙○○後向臺中市警察局第二分局自首，經臺中市警察局第二
    分局（就乙○○違反槍砲彈藥刀械管制條例、殺人未遂部分）、臺中市警察局第
    六分局（就連續普通強盜部分）報告臺灣臺中地方法院檢察署檢察官偵查起訴。
    理  由
一、訊據被告乙○○就事實一、三的犯行，業已坦承不諱；就事實二的犯行，坦承確
    有持其向警方自首報繳的捷克ＣＺ廠１００型口徑９ＭＭ制式半自動手槍，朝丙○○開槍射擊十發子彈，惟矢口否認有殺人犯意，辯稱：案發當天，伊原本是要
    丟棄前開制式手槍、子彈。後來伊騎乘機車行經臺中市○區○○路附近，剛好看
    到丙○○所有的黑色保持捷自用小客車停放該處。伊即到「橙舍泡沬紅茶店」上
    廁所，順便看看丙○○有無在「橙舍泡沬紅茶店」內，惟並未看到丙○○。後來
    伊即騎乘機車到處繞。迄至同日凌晨三時許，伊再經過臺中市○區○○路，又看
    到丙○○的自用小客車仍舊停放該處，伊就在該處等候丙○○。伊見到丙○○後
    ，原是要問丙○○為何押走甲○○，並將甲○○的手、腳弄斷。結果伊僅開口叫
    丙○○的綽號「臭仔」，還沒開口問丙○○，丙○○就罵伊三字經。伊因為當時
    有喝酒，所以聽了不是很高興，再加上伊知道丙○○平常隨身都有帶小弟，伊想
    說既然有這個衝突，怕離不開現場，所以就拿出槍，拉槍機向丙○○射擊，邊開
    邊退。事後警察說撿到十顆彈殼，伊才知道開了十槍。伊並沒有朝丙○○的某個
    部位射擊，並無意要致丙○○於死，伊若有意致丙○○於死，直接打丙○○的頭
    部即可。又「阿部茶店」與臺中市○區○○路四段二六Ｏ巷一號民宅間，有一隱
    蔽的防火巷，伊若真欲埋伏殺害丙○○，理應躲藏在該處，伺機殺害丙○○，豈
    會坐在燈火明亮的「阿部茶店」前的機車上，徒留目擊證人目擊的機會，並增加
    丙○○及身旁小弟發現而反擊的風險等語。惟查：
（一）未經許可，寄藏手槍、子彈部分：
      右揭事實，業據被告乙○○於本院審理時坦承不諱，並有制式手槍（含彈匣一
      個，槍枝管制編號0000000000）一支、制式子彈三顆、已擊發之彈
      頭三顆及彈殼十顆，扣案可資佐證。前開扣案物品經送往內政部警政署刑事警
      察局以性能檢驗法、制式子彈試射法及電解腐蝕法及比對顯微鏡比對法鑑驗結
      果，送鑑９０手槍一支，認係捷克ＣＺ廠１００型口徑９ＭＭ制式半自動手槍
    ，槍號已遭磨滅，經重現後為「Ｃ３４５６」，槍管內具陸條右旋來復線，機
      械性能良好，可擊發同口徑制式子彈，認具殺傷力。送鑑制式子彈三顆（試射
      三顆），認均係口徑９ＭＭ（９乘１９ＭＭ）之制式子彈，認均具殺傷力。送
      鑑彈殼十顆，經以比對顯微鏡比對結果，其彈底特徵紋痕均相吻合，認均係由
      同一槍枝所擊發；又經與槍枝管制編號0000000000號槍枝試射之彈
      殼比對結果，其彈底特徵紋痕均相吻合，認均係由該槍枝所擊發；送驗彈頭一
      顆，經與槍枝管制編號0000000000號槍枝試射之彈頭比對結果，其
      來復線特徵紋痕均相吻合，認係由槍枝所擊發，另彈頭二顆，認係已擊發口徑
      ９ＭＭ制式金屬包衣彈頭，經檢視，其上分別僅餘四條來復線及三條來復線，
      且其特徵紋痕均已遭磨損，無法比對等情，有內政部警政署刑事警察局九十三
      年十二月二十二日刑鑑字第Ｚ000000000號槍彈鑑定書在卷足憑。堪
      認被告前開自白確與事實相符，堪予採信。
（二）殺人未遂部分：
  １、被告乙○○確有殺人未遂的客觀事實：
    (1)被告乙○○確實於前開時間、地點，持前開具有殺傷力之制式手槍、子彈，朝
  丙○○射擊十發子彈等情，業據被告於本院審理時供陳明確，核與證人丙○○
      於本院審理時證稱其確係遭被告持槍射擊等情及證人鍾宛如於警詢時證稱被告
      即為開槍射擊丙○○的人等情相符，堪認被告自白確與事實相符。
    (2)被告乙○○槍擊丙○○後，遺留在現場之已擊發彈頭三顆、彈殼十顆，經與被
      告自首時所報繳的制式手槍、子彈，送往內政部警察署刑事警察局鑑驗結果，
      確認前開現場遺留的彈頭一顆（另二顆彈頭無法比對）、彈殼十顆，確係由被
      告持有之制式手槍所擊發等情，業如前述，亦可證明丙○○確係遭被告持槍射
      擊無訛。
    (3)丙○○遭被告連續射擊十發子彈後，受有左胸壁貫穿傷合併左上肺葉撕裂傷及
      挫傷、右胸壁貫穿傷合併右下肺葉撕裂傷及挫傷、第二胸椎及第十一胸椎貫穿
      骨折合併神經壓迫症狀及下肢麻痺、右側橫膈撕裂傷合併肝臟撕裂傷及腹腔內
      出血、右上臂貫穿傷口、背部皮膚破損等傷害。於同日凌晨三時五十分許，經
      緊急送往中國醫藥大學附設醫院急救，到院時已無意識、血壓及心跳，經緊急
      插管急救後，始有生命現象，再經緊急手術治療，於兩側剖胸，並切除肺臟槍
      傷出血處後，再剖腹修補右側橫膈裂傷及肝臟撕傷，以紗布壓迫止血，始倖免
      於一死，惟因胸椎受有槍傷，自胸部第二胸椎下麻痺，目前無法行走等情，亦
      有中山醫學大學附設醫院診斷證明書及九十四年二月二十四日院歷字第０９４
      ０２００６５７號函附之丙○○病情說明附卷可稽。
  ２、被告乙○○確有殺人的主觀犯意：
    (1)按刑法上殺人罪與傷害罪之區別，本視加害人有無殺意為斷，被害人所受之傷
      害程度，固不能據為認定有無殺意之唯一標準，但加害人之下手情形如何，於
      審究犯意方面，仍不失為重要參考資料（最高法院二十年非字第一Ｏ四號判例
      參照）。
    (2)證人丙○○於本院審理時結證稱：被告乙○○於槍擊前先詢問伊是否為「臭嘴
      」？接著又問「阿義」人在那裡？伊表示不知道，被告即要伊跟著他走，伊沒
      有跟著被告走，被告即開槍。被告是連續開了三、四槍，在距離伊不到二公尺
      的距離，朝伊的胸部及肚子開槍，伊倒地然後爬起來，背著被告要開車門，被
      告又朝伊背部開槍射擊等語，核與前開診斷證明書及病情說明記載丙○○實際
      的受傷部位，多集中其在胸部、腹部及背部等情相符，堪認證人丙○○所言不
      虛。而制式手槍、子彈具有強大的殺傷力，以之朝人體開槍射擊，足以致人於
      死；人體的胸部、腹部及背部，是人體的重要臟器所在，受到任何兇器的攻擊
      ，均有致命的危險，此乃眾所皆知之事實。被告既係在近距離內，持前開制式
      手槍、子彈，朝丙○○的胸部、腹部及背部開槍連續射擊十發子彈，其殺人的
      主觀犯意，已至為明顯。被告雖辯稱其若有意致丙○○於死，僅需朝其頭部射
      擊即可等語，然無論頭部、胸部、腹部或背部，都是人體的致命部位，開槍射
      擊前開部位，均有致死的危險。如有不同者，乃朝頭部開槍射擊，則手段更顯
      兇殘而已。至於被告於本院審理時辯稱其並未刻意朝丙○○任何部位射擊等語
      ，然此顯與被告於警詢時辯稱其係朝丙○○的手、腳等部位射擊等語，前後供
      述並不一致，已難採信。且被告若僅意在恫嚇丙○○或給丙○○教訓，只需對
      空鳴槍或開槍朝丙○○使用之自用小客車射擊即可，而若僅係朝丙○○的手、
      腳部位射擊，在近距離開槍的情況，何以彈著點均集中在丙○○的胸部、腹部
      及背部。顯然，被告在開槍之際，即已決定致丙○○於死，前開辯詞，僅係避
      重就輕之飾詞，不足採信。
  ３、被告乙○○係預謀殺害丙○○：
    (1)被告乙○○雖辯稱其於案發當天，原本是要丟棄前開制式手槍、子彈。後來騎
      乘機車行經臺中市○區○○路附近，剛好看到丙○○所有的黑色保持捷自用小
      客車停放該處。其即到「橙舍泡沫紅茶店」上廁所，順便看看丙○○有無在「
      橙舍泡沫紅茶店」內，惟並未看到丙○○。後來其就騎機車到處繞。迄至同日
      凌晨三時許，再經過臺中市○○路，又看到丙○○的自用小客車仍舊停放該處
      ，其就在該處等候丙○○等語。然被告既係自九十一年間，即受綽號「小草」
      之委託，代為保管前開制式手槍、子彈，並於九十三年五月間搬至甲○○位於
      臺中市西屯區○○○○街五巷五號五樓的居處居住之際，同時將前開制式手槍
      、子彈，攜往前開甲○○居處藏放。顯然被告業已藏放前開制式手槍、子彈長
      達近二年的時間，期間尚因搬到臺中地區居住而更換過前開制式手槍、子彈的
      藏放地點，不難發現被告確實不負「小草」的委託，慎重的保管並藏放前開制
      式手槍、子彈。而既係如此，被告又為何突然會在案發當日心生丟棄前開制式
      手槍、子彈的念頭，而於案發當日攜帶前開制式手槍、子彈外出？且既係為丟
      棄而將攜出前開制式手槍、子彈，為何案發當時並未依原目的為之，卻又前往
      丙○○僅頂讓十餘天的「橙舍泡沬紅茶店」附近，持前開制式手槍、子彈作為
      槍擊丙○○的犯罪工具，時機未免過於巧合，而令人生疑。
    (2)證人丁○○於本院審理時證稱：被告乙○○於九十三年十一月十四日凌晨一時
      許，已在「阿部茶店」前機車上坐很久。伊在那裡來來去去好幾趟，都有看到
      被告，覺得很奇怪。從伊在「阿部茶店」第一次看到被告，到發生槍擊案為止
      ，大約有一個多小時。伊雖沒有一直看著被告，但伊回家二、三趟，都有看到
      被告在「阿部茶店」前等語。顯見，被告於案發前業已在「阿部茶店」前，等
      候丙○○相當時間。而被告於本院羈押訊問時陳稱：伊在臺中市○區○○路看
      到丙○○的自用小客車，車號是２９８５或２８９５，黑色保時捷的自用小客
      車。後來伊到「橙舍泡沬紅茶店」上廁所，並未沒有看到丙○○，伊就離開「
      橙舍泡沬紅茶店」，後來伊又第二次到「橙舍泡沬紅茶店」樓上，還是沒有找
      到丙○○，伊即再度離開四處繞。等到同日凌晨三點許，才又回到現場等語。
      觀諸丙○○頂讓「橙舍泡沫紅茶店」僅十餘天，業據證人丙○○於本院審理時
      及證人即「橙舍泡沬紅茶店」合夥人林榮駿於警詢時證述明確，而被告亦自承
      並不知道丙○○的正確車號，則若非被告業已事先察知丙○○頂讓「橙舍泡沬
      紅茶店」，可能會在「橙舍泡沬紅茶店」出現，以被告僅在臺中市○區○○路
      附近看到一部黑色保時捷的自用小客車，何以即能判斷該車為丙○○所駕駛使
      用，且縱能確定該車為丙○○的自用小客車，又何以得知丙○○會在「橙舍泡
      沬紅茶店」出現，而二次進入「橙舍泡沬紅茶店」察看丙○○的行蹤。且被告
      既自承案發當時攜帶前開制式手槍、子彈的目的，是準備將之丟棄，在其發現
      類似丙○○使用的自用小客車，並二次進入「橙舍泡沬紅茶店」察看丙○○行
      蹤未果後，依理自當揣測是否自己判斷錯誤，或係將前開自用小客車誤認為丙○○使用的車輛，乃被告不僅未再續行其丟棄前開制式手槍、子彈的初衷，卻
      反而繼續在同日凌晨三時許，再度返回案發現場，並進而發生槍擊案件？被告
      欲尋獲丙○○的意志如此堅定，實難想像其僅係在臺中市○區○○路附近偶遇
      類以丙○○使用之自用小客車，而臨時決定找丙○○問明毆打甲○○成傷的原
      因。而被告既自承前後二次進入「橙舍泡沬紅茶店」，且期間曾二次離開後復
      返回現場，顯見被告確實在「橙舍泡沬紅茶店」附近徘徊等候丙○○相當時間
      。又觀諸證人丁○○前開證詞，發現證人丁○○並不能確定被告於案發前是否
      一直坐在「橙舍泡沬紅茶店」對面的「阿部茶店」前機車上等候，然以「橙舍
      泡沬紅茶店」的監視錄影確有拍攝到被告進入「橙舍泡沬紅茶店」的畫面，有
      監視錄影翻拍照片在卷可憑，不難發現被告並非固定坐在「阿部茶店」前的機
      車上，惟以被告曾二次返回現場等情觀之，亦足見證人丁○○證稱其雖沒有一
      直看著被告，但伊回家二、三趟，都有看到被告在「阿部茶店」前等語，確實
      並非虛構之詞。而被告既係攜帶前開制式手槍、子彈，在「橙舍泡沬紅茶店」
      附近等候丙○○多時後，始於丙○○開啟車門之際，下手槍擊丙○○，其有關
      案發當時是要將前開制式手槍、子彈丟棄，並在臺中市○區○○路附近偶遇類
      似丙○○使用之自用小客車的辯詞，顯然即不足採信。
    (3)被告乙○○雖復辯稱「阿部茶店」與臺中市○區○○路四段二六Ｏ巷一號民宅
      間，有一隱蔽的防火巷，伊若真欲埋伏殺害丙○○，理應躲藏在該處，伺機殺
      害丙○○，豈會坐在燈火明亮的「阿部茶店」前的機車上，徒留目擊證人目擊
      的機會，並增加丙○○及身旁小弟發現而反擊的風險等語。然所謂「埋伏」乃
      起訴書的用語，被告既不諱言丙○○並不認識他，而證人丙○○於本院審理時
      亦證稱其並不認識被告等語，則以「橙舍泡沬紅茶店」或對面的「阿部茶店」
      都是公共場所，被告即使出現在該處，對丙○○而言，並無任何不合理之處。
      是被告根本無需掩飾身分或有所謂「埋伏」的行為，此觀諸被告於案發前仍有
      進入「橙舍泡沬紅茶店」察看的行為，即不難發現在丙○○根本不認識被告的
      情況下，被告確實並無埋伏的必要。苟被告果真埋伏在前開防火巷內，反而會
      令人生疑。是被告前開辯詞與被告是否預謀殺害丙○○並無任何關係。
    (4)綜上所述，被告乙○○顯然係在事先察知丙○○於案發當日會出現在「橙舍泡
      沬紅茶店」，始攜帶前開制式手槍、子彈前往「橙舍泡沬紅茶店」，並在確定
      丙○○使用之自用小客車停放附近後，即在「橙舍泡沬紅茶店」附近等候丙○○出現。雖證人丙○○於本院審理時證稱：被告於槍擊前先詢問伊是否為「臭
      嘴」？接著又問「阿義」人在那裡？伊表示不知道，被告即要伊跟著他走，伊
      沒有跟著被告走，被告即開槍等語。足見，案發當時若丙○○願意與被告走，
      或許被告即不會對丙○○開槍。然被告既在丙○○不願就範的情況下，旋即開
      槍射擊丙○○。顯然槍殺丙○○亦早在其計劃範圍內，其確有預謀殺害丙○○
      的本意，至為明顯。至於被告雖辯稱丙○○平時隨身都有帶小弟，其想說既然
      有這個衝突，怕離不開現場，所以就拿出槍，拉槍機向丙○○射擊，邊開邊退
      等語。然被告事前即明知丙○○平時隨身都有帶小弟，其仍攜帶制式手槍、子
      彈，前往槍擊地點攔住丙○○，則被告對其可能無法順利脫身的狀況，早已知
      之甚詳。準此，更足以認定開槍射擊丙○○，以利自己免遭丙○○的隨身小弟
      圍困，亦屬其計劃範圍內，前開說明適足證明本件確係預謀殺人無訛。
  ４、本案並無他人教唆殺人的具體事證：
      按事實之認定，應憑證據，如未能發現相當證據，或證據不足以證明，自不能
      以推測或擬制之方法，以為裁判基礎。最高法院四十年度臺上字第八六號判例
      參照。本案既無任何積極證據證明被告乙○○係受他人教唆而殺害丙○○，自
      不得以推測或疑制之方法認定被告係受他人教唆而為殺人犯行，公訴意旨如此
    認定，容有不妥，附此說明
（三）連續普通強盜部分：
  １、右揭事實，業據被告乙○○於本院審理時坦承不諱，核與證人戊○○於本院審
      理證述的強盜情節相互吻合。雖證人戊○○於本院審理時證稱：被告乙○○好
      像不是於前開時間，至「徠德電子遊戲場」強盜財物的歹徒，因為被告整體的
      感覺不像。且伊當天有看到歹徒，覺得眼神不像被告，身高比被告要更高，身
      材也好像更壯，伊不能確定當天行搶的人不是庭上的被告，只是跟伊當初想的
      不一樣等語。然證人戊○○警詢時證稱：被告即係九十三年七月二十八日凌晨
      五時四十分許，持槍並夥同另一名身材較嬌小的男子，前來「徠德電子遊戲場
      」的辦公室強盜十八萬八千元及於同年八月十五日中午十二時許，獨自持槍至
      「徠德電子遊戲場」強盜三萬六千元的歹徒。因為能對「徠德電子遊戲場」內
      生活作息如此了解，除了離職員工外（且離職員工也沒有這種體格），就是遊
      戲場的客人。被告於九十三年一月五日，經其他會員帶入店內辦理會員卡，當
      時是由其幫被告辦理入會手續，因面對面交談許久，故對被告體格、舉動、臉
      相及眼神較有印象。案發當日高壯持槍的歹徒進入時，聲音及眼神，其當場即
      認定，事後與其他同事研究很久，好像是被告，又在新聞看到被告持槍殺人，
      看到影像，與當日強盜之影像簡直是同一個人，才想到來報案等語。顯然證人
      戊○○於報案製作警詢筆錄時，因距離案發時間較近，對強盜歹徒的印象較為
      鮮明，其於警詢時證述之詞，又與被告供陳情節相符，自較可採信。雖證人戊○○於本院審理時已無法明確指認被告是否為強盜財物的歹徒，然證人戊○○
      證述歹徒強盜財物的情節，既與被告自白情節相符，而「徠德電子遊戲場」的
      監視錄影翻拍照片拍攝的強盜歹徒照片，亦確與被告的身材、體型吻合，堪認
      被告自白確與事實相符。
  ２、被告乙○○雖係持槍連續強盜財物，然被告堅稱該槍枝係玩具手槍，且非屬金
      屬製品等語，而前開槍枝並未扣押在案，並無積極證據證明係具有殺傷力之槍
      枝或屬客觀上足以危害他人生命、身體安全之兇器，附此說明。
（四）綜上所述，本案事證明確，被告乙○○未經許可，寄藏制式手槍、子彈、殺人
      未遂及連續普通強盜犯行，均堪認定。
二、查被告乙○○行為後，槍砲彈藥刀械管制條例雖於九十四年一月二十六日修正公
    布，並於同年月二十八日生效，惟該條例新舊條文變動內容，僅修正該條例第四
    條、第八條、第十六條、第二十條、增定第二十條之一，並刪除原條文第十條、
    第十一條、第十七條之規定，於被告所犯該條例第七條第四項、第十二條第四項
    之罪，則未有修正更動，是本案有關違反槍砲彈藥刀械管制條例部分，並無新舊
    法比較適用之問題，合先敘明。被告乙○○未經許可，寄藏制式手槍一支、子彈
    十三顆，核其所為係犯槍砲彈藥刀械管制條例第七條第四項之未經許可，寄藏手
    槍罪及同條第十二條第四項之未經許可，寄藏子彈罪。按寄藏與持有，均係將物
    置於自己實力支配之下，僅寄藏必先有他人之持有行為，而後始為之受寄代藏而
    已，故寄藏之受寄人委託代為保管，其保管之本身，亦屬持有。不過，此之持有
    係受寄之當然結果。被告受綽號「小草」之不詳姓名成年男子的委託，保管寄藏
    前開制式手槍、子彈，此業經被告於本院審理時供述甚明，被告既係受寄代藏制
    式手槍、子彈，而非為自己持有，法律上自宜僅就「寄藏」行為為包括之評價，
    不另就「持有」予以論罪。再本案檢察官雖僅起訴被告單純持有手槍、子彈之事
    實，惟被告寄藏手槍、子彈之事實，與經起訴部分既具有實質上一罪關係，而為
    起訴效力所及，復經被告及選任辯護人就此部分辯論，本院自應併予審理。至於
    刑事訴訟法第三百條規定有罪之判決，得就起訴之犯罪事實變更檢察官所引應適
    用之法條，其所謂犯罪事實，係指單純一罪之單一事實及實質上一罪之「全部犯
    罪事實」而言，始有變更起訴法條之適用，亦即在不擴張及減縮原訴之原則下，
    法院得就有罪判決，於不妨害基本社會事實同一之範圍內，自由認定事實，變更
    檢察官所引應適用之法條而言，二者不能混為一談（最高法院八十七年度臺上字
    第七六六號、八十八年度臺上字第五五九一號、八十九年度臺上字第二三九○號
    判決意旨參照）。且持有、寄藏手槍、子彈係分別規定在同一條項，故本院認定
    被告寄藏手槍、子彈部分與公訴人起訴持有之罪名，雖屬有異，惟尚無變更起訴
    法條之必要，附此敘明。又寄藏子彈，係侵害社會法益，是被告雖同時寄藏十三
    顆子彈，仍為單純一罪，不發生想像競合之問題。被告以一寄藏行為，同時、同
    地寄藏制式手槍一枝及子彈十三顆，係以一行為同時觸犯未經許可，寄藏手槍罪
    及未經許可，寄藏子彈罪，為想像競合犯，依刑法第五十五條規定，從一重以未
    經許可，寄藏手槍罪處斷。被告於寄藏手槍、子彈犯罪發覺前向臺中市警察局第
    二分局自首，並報繳其持有之全部手槍、子彈等情，業據證人即警員張道修於本
    院審理時證述明確，爰依槍砲彈藥刀械管制條例第十八條第一項規定減輕其刑。
    被告開槍射擊丙○○，已著手於殺人行為之實施，惟因丙○○經送往中國醫藥大
    學附設醫院插管急救，再經緊急手術治療，於兩側剖胸，並切除肺臟槍傷出血處
    後，再剖腹修補右側橫膈裂傷及肝臟撕傷，以紗布壓迫止血，始倖免於一死，其
    犯罪行為尚屬未遂階段，核其所為，係犯刑法第二百七十一條第二項、第一項之
    殺人未遂罪。被告雖著手於殺人行為之實施，惟未生被害人死亡之結果，其殺人
    尚屬未遂階段，爰依刑法第二十六條前段之規定，按既遂犯之刑度減輕其刑。又
    被告於殺人未遂犯罪發覺前，向臺中市警察局第二分局自首等情，業據證人即警
    員張道修於本院審理時證述明確，爰依刑法第六十二條前段規定減輕其刑，並與
    前開未遂犯減輕規定，遞減輕之。被告強盜「徠德電子遊戲場」財物，核其所為
    ，係犯刑法第三百二十八條第一項之意圖為自己不法之所有，以強暴至使不能抗
    拒，而使他人交付其物罪。公訴意旨認被告此部分所為，係犯刑法第三百三十條
    第一項之攜帶兇器強盜罪，然被告雖係持槍連續強盜財物，然被告堅稱該槍枝係
    玩具手槍，且非屬金屬製品等語，而前開槍枝並未扣押在案，並無積極證據證明
    係具有殺傷力之槍枝或屬客觀上足以危害他人生命、身體安全之兇器，無從據以
    認定被告係攜帶兇器強盜，是公訴意旨容有未洽，然起訴之基本社會事實相同，
    爰依法變更檢察官起訴所引應適用之法條。被告就事實三之（一）普通強盜犯行
    ，與綽號「阿財」不詳姓名成年男子間，有犯意聯絡及行為分擔，為共同正犯。
    被告先後二次普通強盜犯行，時間緊接、方法相同，觸犯構成要件相同之罪名，
    顯係基於概括犯意反覆為之，為連續犯，依刑法第五十六條規定以一罪論，並加
    重其刑。被告所犯前開未經許可，寄藏手槍罪、殺人未遂罪及連續普通強盜罪，
    犯意各別、罪名不同，應分論併罰。爰審酌被告目前尚無刑事案件經判刑確定，
    有臺灣臺中地方法院檢察署刑案資料查註紀錄表及臺灣高等法院被告全國前案紀
    錄表在卷可憑，足認被告素行尚佳、被告明知寄藏制式手槍、子彈係違法行為，
    竟仍代他人寄藏具有殺傷力的制式手槍一支及制式子彈十三顆，惡性非輕，且被
    告事後猶持以犯殺人未遂犯行，顯然嚴重危害社會治安；被告預謀殺害丙○○，
    並持前開制式手槍、子彈槍擊丙○○，造成丙○○受有左胸壁貫穿傷合併左上肺
    葉撕裂傷及挫傷、右胸壁貫穿傷合併右下肺葉撕裂傷及挫傷、第二胸椎及第十一
    胸椎貫穿骨折合併神經壓迫症狀及下肢麻痺、右側橫膈撕裂傷合併肝臟撕裂傷及
    腹腔內出血、右上臂貫穿傷口、背部皮膚破損等傷害，雖經緊急送往中國醫藥大
    學附設醫院急救，始倖免於一死，惟因胸椎受有槍傷，自胸部第二胸椎下麻痺，
    目前仍無法行走，不僅犯罪手段殘忍，且對丙○○造成難以回復的傷害，惡性極
    為重大；被告年輕力壯，不思以正當途徑掙取金錢，竟以強盜財物的方法，滿足
    個人的物質慾望，犯罪動機、目的並非良善，殺人未遂及連續普通強盜部分，迄
    未與被害人和解，合理賠償被害人的損失，被告犯後就未經許可，寄藏手槍、子
    彈及連續普通強盜犯行，均已坦承不諱，尚有悔意，惟就殺人未遂部分，僅承認
    有槍擊的客觀事實，仍矢口否認有殺人的主觀犯意及計畫，難認已有悔意等一切
    情況，分別量處如主文所示之刑，並就罰金部分諭知易服勞役之折算標準，及定
    其應執行之刑，以示懲儆。扣案之捷克ＣＺ廠１００型口徑９ＭＭ制式半自動手
    槍（含彈匣一個，槍枝管制編號0000000000號）一枝，係違禁物，不
    問屬於犯人與否，爰依刑法第三十八條第一項第一款規定，予以宣告沒收。至於
    扣案之制式子彈三顆，業經鑑驗試射而僅餘彈頭、彈殼，已失其原有子彈之結構
    及效能；另扣案已擊發之彈頭三顆、彈殼十顆，亦已失其原有子彈之結構及效能
    ，均不再具有殺傷力，已非違禁物，爰不為沒收之諭知。另被告持以強盜「徠德
    電子遊戲場」的玩具手槍一支，並無積極證據係違禁物，雖係共犯「阿財」所有
    ，供前開強盜犯罪所用之物，然既未經扣押在案，無法特定其型式及特徵，為免
    日後執行之困難，爰不為沒收之諭知，附此說明。至於被告強盜「徠德電子遊戲
    場」時，所穿戴的安全帽、口罩，被告堅稱是其騎乘機車的裝備，本院亦認為被
    告所辯並非違反常情，而不認定該安全帽、口罩係供前開犯罪所用之物，自不為
    沒收之諭知。
據上論斷，應依刑事訴訟法第二百九十九條第一項前段、第三百條，槍砲彈藥刀械管
制條例第七條第四項、第十二條第四項、第十八條第一項，刑法第十一條、第二十八
條、第五十六條、第二百七十一條第二項、第一項、第三百二十八條第一項、第五十
五條、第二十六條前段、第六十二條前段、第四十二條第二項、第三項、第五十一條
第五款、第三十八條第一項第一款，罰金罰鍰提高標準條例第二條，判決如主文。
中      華      民      國    九十四    年      五      月     十三     日
                                    臺灣臺中地方法院刑事第三庭
                                        審判長法  官  劉 錫 賢
                                              法  官  何 世 全
                                              法  官  陳 得 利
右正本證明與原本無異。
如不服本判決，應於送達後十日內向本院提出上訴狀（須附繕本），上訴於臺灣高等
法院臺中分院。
                                              書記官
中      華      民      國    九十四    年      五      月     十三     日
附錄本案論罪科刑法條全文：
槍砲彈藥刀械管制條例第七條
未經許可，製造、販賣或運輸火砲、肩射武器、機關槍、衝鋒槍、卡柄槍、自動步槍
、普通步槍、馬槍、手槍或各類砲彈、炸彈、爆裂物者，處死刑、無期徒刑或七年以
上有期徒刑；處徒刑者，併科新臺幣三千萬元以下罰金。
未經許可，轉讓、出租或出借前項所列槍砲、彈藥者，處無期徒刑或五年以上有期徒
刑，併科新臺幣一千萬元以下罰金。
意圖供自己或他人犯罪之用，而犯前二項之罪者，處死刑或無期徒刑；處徒刑者，併
科新臺幣五千萬元以下罰金。
未經許可，持有、寄藏或意圖販賣而陳列第一項所列槍砲、彈藥者，處五年以上有期
徒刑，併科新臺幣一千萬元以下罰金。
第一項至第三項之未遂犯罰之。
槍砲彈藥刀械管制條例第十二條
未經許可，製造、販賣或運輸子彈者，處一年以上七年以下有期徒刑，併科新臺幣五
百萬元以下罰金。
未經許可，轉讓、出租或出借子彈者，處六月以上五年以下有期徒刑，併科新臺幣三
百萬元以下罰金。
意圖供自己或他人犯罪之用，而犯前二項之罪者，處三年以上十年以下有期徒刑，併
科新臺幣七百萬元以下罰金。
未經許可，持有、寄藏或意圖販賣而陳列子彈者，處五年以下有期徒刑，併科新臺幣
三百萬元以下罰金。
第一項至第三項之未遂犯罰之。
中華民國刑法第二百七十一條
殺人者，處死刑、無期徒刑或十年以上有期徒刑。
前項之未遂犯罰之。
預備犯第一項之罪者，處二年以下有期徒刑。
中華民國刑法第三百二十八條
意圖為自己或第三人不法之所有，以強暴、脅迫、藥劑、催眠術或他法，至使不能抗
拒，而取他人之物或使其交付者，為強盜罪，處五年以上有期徒刑。
以前項方法得財產上不法之利益或使第三人得之者，亦同。
犯強盜罪因而致人於死者，處死刑、無期徒刑或十年以上有期徒刑；致重傷者，處無
期徒刑或七年以上有期徒刑。
第一項及第二項之未遂犯罰之。
預備犯強盜罪者，處一年以下有期徒刑、拘役或三千元以下罰金。
